【裁判字號】    97,訴,153
【裁判日期】    970403
【裁判案由】    商標評定
【裁判全文】
臺北高等行政法院判決
                                     97年度訴字第00153號
                              .
原      告  甲○○
送達代收人  乙○○
被      告  經濟部智慧財產局
代  表  人  王美花（局長）
訴訟代理人  丙○○
參  加  人  美商‧卡斯登製造公司
代  表  人  達瑞．馬奎特
訴訟代理人  俞大衛律師（兼送達代收人）
上列當事人間因商標評定事件，原告不服經濟部中華民國96年11
月21日經訴字第09606078310號訴願決定，提起行政訴訟，經本
院命參加人獨立參加訴訟，本院判決如下：
    主  文
原告之訴駁回。
訴訟費用由原告負擔。
    事  實
一、事實概要：原告於民國89年6 月12日以「PING EYE及圖」商
    標，指定使用於當時商標法施行細則第49條所定商品及服務
    分類表第18類之書包、手提箱袋、旅行袋、皮夾、露營袋、
    皮箱、皮包、背包、腰包、登山袋商品，向被告申請註冊，
    經該局審查，核准列為註冊第963362號商標（專用期限：自
    90年10月1日至100年9月30日止）（下稱系爭商標，如附件
    圖1）。嗣參加人以系爭商標有違註冊時商標法第37條第7、
    14款及商標法第23條第1項第12、14款之規定，對之申請評
    定。案經被告審查，以96年8月9日中台評字第950306號商標
    評定書為「第963362號『PING EYE及圖』商標之註冊應予撤
    銷」之處分。原告不服，提起訴願，訴願經遭駁回，遂向本
    院提起行政訴訟。
二、兩造聲明：
  (一)原告聲明求為判決：
    1.訴願決定暨原處分均撤銷。
    2.訴訟費用由被告負擔。
  (二)被告聲明求為判決：
    1.駁回原告之訴。
    2.訴訟費用由原告負擔。
  (三)參加人聲明：
    1.駁回原告之訴。
    2.訴訟費用由原告負擔。
三、兩造之爭點：系爭商標指定使用於當時商標法施行細則第49
    條所定商品及服務分類表第18類之書包、手提箱袋、旅行袋
    、皮夾、露營袋、皮箱、皮包、背包、腰包、登山袋商品，
    是否有違前揭商標法第37條第7、14款及商標法第23條第1項
    第12、14款之規定，而應撤銷註冊？
  (一)原告主張之理由：
    1.按商標法（92年5月28日修正）第50條固規定：「商標之
      註冊違反第23條第1項或第59條第4項規定之情形者，利害
      關係人或審查人員得申請或提請商標專責機關評定其註冊
      。商標註冊前，侵害他人之著作權、專利權或其他權利，
      於註冊後經法院判決侵害確定者，準用前項之規定。」惟
      系爭商標於89年6月12日向被告申請註冊前，並未侵害參
      加人之著作權、專利權或其他權利。本件商標評定案，不
      符前揭商標法第50條之規定，原處分顯有違誤。
    2.次按前揭商標法第51條第1、2項規定：「商標之註冊違反
      第23條第1項第1款、第2款、第12款至第17款或第59條第
      4項規定之情形，自註冊公告之日起滿5年者，不得申請或
      提請評定。前條第2項規定之情形，於其判決確定之日起
      滿5年者，不得申請或提請評定。」同法條第3項固規定：
      「商標之註冊有第23條第1項第12款情形係屬惡意者，不
      受第1項期間之限制。」惟系爭商標圖樣係沿襲原告所有
      註冊第499042號與註冊第516484號「品艾PING EYE及圖」
      商標圖樣，將其中之外文「PING EYE」及「眼睛圖」重新
      設計，並將其中之外文「PING EYE」置入「眼睛圖」內，
      形成一新穎組合的商標圖樣，顯然與申請人所有據爭註冊
      第511953、509974號「PING」商標（下稱據爭商標，如附
      件圖2）之存在與否無涉，系爭商標之註冊，並無前揭商
      標法第51條第3項規定之情事，原處分顯然違反前揭商標
      法第51條第1、2項之規定。
    3.另按商標圖樣相同或近似於他人著名之商標或標章，有致
      公眾混淆誤認之虞者，不得申請註冊，為系爭商標於89年
      6 月12日向被告申請註冊時商標法第37條第7 款所明定。
      現行商標法第23條第1 項第12款則規定商標有相同或近似
      於他人著名商標或標章，有致相關公眾混淆誤認之虞，或
      有減損著名商標或標章之識別性或信譽之虞者，不得申請
      註冊。而衡酌商標圖樣是否近似，以具有普通知識經驗之
      購買人，於購買時施以普通所用之注意，有無混同誤認之
      虞判斷之；所稱「著名之商標或標章」，係指有客觀證據
      足以認定該商標或標章已廣為相關事業或消費者所普遍認
      知者，同法修正前施行細則第15條第1項及第31條第1項亦
      定有明文。系爭商標於89年6月12日向被告申請註冊時，
      參加人所有據爭商標，依法不足以認定為著名商標，謹分
      述如后：
      (1)本件卷存評定申請書中所提出的證據，均不具證據力：
        參加人本件卷存評定申請書中所提出的證據均非正本
          ，也均未經相關主管機關認（驗）證，依法不具證據
          力。
        參加人雖然在本件卷存評定申請書中舉證自稱有使用
          「PING EYE」商標在高爾夫球具商品，但是在其臨訟
          製作的本件卷存評定申請書附件二「PING」商標註冊
          資料中，卻看不到有任何「PING EYE」或「PING EYE
          2」商標的註冊證據。原處分卻據以認定為著名商標
          ，其認事用法，均有違誤。原訴願決定卻未予糾正，
          顯然亦有違誤。
        參加人在本件卷存評定申請書所提出的附件三、四這
          2件據爭商標之申請日期與註冊日期，均晚於原告所
          有系爭商標之申請日期與註冊日期。
        參加人在本件卷存評定申請書所提出的附件五這件證
          據，係2006年3月17日網路下載的資料。
        參加人在本件卷存評定申請書所提出的附件六這件影
          印證據，原處分記載「依據2003年高爾夫球市調公司
          Darrell（達瑞爾）之調查，據以評定商標係美國高
          爾夫球友使用率最高之鐵桿品牌。」上開證據，晚於
          系爭商標於89年6月12日向被告申請註冊日期。
        參加人在本件卷存評定申請書所提出的附件七這件影
          印證據，係2006年3月17日網路下載的資料，日期晚
          於原告所有註冊第00000000號「品艾PING EYE及圖」
          商標之註冊日期。其中附件八、九這2件影印證據，
          係其臺灣代理商之商品目錄，屬私文書，參加人可以
          自行製作，無證據力。
        參加人在本件卷存評定申請書所提出的附件十這件影
          印高爾夫文摘證據，其中固記載有「Pin型推桿」，
          惟與據爭商標無關。
        參加人在本件卷存評定申請書所提出的附件十一這件
          影印高爾夫文摘證據，其中固刊載有「PING EYE2 鐵
          桿」，惟與據爭商標無關。
        參加人在本件卷存評定申請書所提出的附件十二─二
          十九這18件影印之英、日文高爾夫雜誌證據，顯然均
          未在國內發行，並且均係影印資料，不具證明著名商
          標之證據力。
        參加人在本件卷存評定申請書所提出的附件三─二十
          九這27件證據中，沒有一件比本件卷存商標訴願書所
          提出的證一序號240 所示註冊第93722 號「貴品KUEI
          PING」商標，更早使用「PING」這個外文。被告是在
          67年1 月1 日，准予上開證一序號240 所示第93722
          號「貴品KUEI PING 」商標註冊，這個商標專用權，
          到原處分及訴願決定完成日仍舊有效。
        司法院釋字第104號早就解釋：「商標法第2條第8款
          所稱世所共知，係指中華民國境內，一般所共知者而
          言。」本件申請評定理由欠缺2000年6月12日系爭商
          標申請註冊日前，據爭商標及據爭商標之「商品或服
          務銷售發票、行銷單據、進出口單據及其銷售數額統
          計之明細等資料。」、「國內、外之報章或電視等大
          眾媒體廣告資料。」、「商標在國內市場上之評價、
          鑑價、銷售額排名、廣告額排名或其營業狀況等資料
          。」、「具公信力機構出具之相關證明或市場調查報
          告等資料。」、「行政或司法機關所為相關認定之文
          件。」及「其他證明商標或標章著名之資料。」等認
          定著名商標或標章之證據。參加人在本件卷存評定申
          請書所提出的證據，既欠缺上開認定著名商標或標章
          之證據，並且均非正本，也均未經相關主管機關認（
          驗）證，顯然均不足以證明據爭商標係著名商標。原
          處分卻據以認定為著名商標，其認事用法，均有違誤
          。原訴願決定卻未予糾正，顯然亦有違誤。
      (2)本件商標並無修正前商標法第37條第7款規定之適用：
        雖然在本件卷存評定申請書中舉證自稱有使用「PING
          EYE」商標在高爾夫球具商品，但是在其臨訟製作的
          本件卷存附件二「PING」商標註冊資料中，卻看不到
          有任何「PING EYE」或「PING EYE2」商標的註冊證
          據。原處分卻據以認定糸爭註冊第00000000號「PING
          EYE及圖」商標與據爭「PING EYE」及「PING EYE2」
          商標構成近似，其認事用法，均有違誤。原訴願決定
          卻未予糾正，顯然亦有違誤。
        本件系爭商標與據爭商標，經通體觀察，二商標並未
          構成相同或近似。況原告所有註冊第499042號「品艾
          PING EYE及圖」商標比據爭商標較早獲准註冊，且原
          告所有註冊第499042號「品艾PING EYE及圖」商標與
          據爭註冊第00000000號「PING」商標，均使用於高爾
          夫球桿、高爾夫球、...等同類商品。系爭商標圖樣
          係沿襲原告所有註冊第499042號與註冊第516484號「
          品艾PING EYE及圖」商標圖樣，將其中之外文「PING
          EYE」及「眼睛圖」重新設計，並將外文「PING EYE
          」置入「眼睛圖」內，形成一新穎組合的商標圖樣，
          與據爭商標係由外文「PING」所組成，二者經通體觀
          察，不僅在外觀上顯見不同，於讀音上亦有區別，連
          商標之圖樣設計、構圖意匠均明顯有所差別，予一般
          消費者之觀念印象殊異，自無使一般人產生混淆誤認
          之虞。原訴願決定及原處分摘取本件系爭商標圖樣外
          文部分「PING EYE」其中之一外文單字「PING」，與
          據爭商標圖樣外文「PING」作為判斷商標近似與否之
          唯一依據，而完全未就二商標予人之整體印象，是否
          有引起消費者混淆誤認之虞，逕為二商標近似之認定
          ，實有違被告之審查基準。
        如原告在本件卷存商標訴願書所提出的證一所示，迄
          今被告准予註冊的商標中，含有「PING」這個外文的
          商標，多達242 件。其中證一序號153 ─242 這90件
          註冊商標，使用於各種商品或服務、其商標圖樣都含
          有「PING」這個外文；其中證一序號199 、236 這2
          個分別使用在各種糖、蜜、蜂王乳和各種藥品、動物
          用藥、殺蟲劑、農藥、衛生醫療補助品，及不屬別類
          之化學品等商品的商標，其商標圖樣之外文就是單純
          的「PING」這個字。除了本件卷存商標訴願書所提出
          的證一序號240 所示註冊第00000000號「貴品KUEI
          PING 」 商標含有「PING」這個外文，使用在衣服類
          商品以外，本件卷存商標訴願書所提出的證一序號16
          3 、170 、179 、230 所示這幾個使用在衣服類商品
          的商標，其商標圖樣都含有「PING」這個外文；其中
          本件卷存商標訴願書所提出的證一序號158 係原告所
          有註冊第499042號「品艾PING EYE及圖」商標，該商
          標於79年1 月10日向被告申請註冊，指定使用於高爾
          夫球、高爾夫球桿、高爾夫球座、高爾夫球桿頭、各
          種運動器具、網球拍、乒乓球、球桌、兒童玩具、羽
          毛球、足球等商品，於79年9 月16日獲准註冊。本件
          卷存商標訴願書所提出的證一序號153 ─242 這90件
          商標獲准註冊的日期均比據爭商標申請註冊的日期還
          要早。維基百科記載：「ping是一個電腦網路工具，
          用來測試特定主機能否通過IP到達。ping的運作原理
          是向目標主機傳出一個ICMP echo 要求封包，等待接
          收echo回應封包。程式會按時間和反應成功的次數，
          估計失去封包率（丟包率）和封包來回時間（網路時
          延）。1983年12月，Mike Muuss寫了這個程式，在IP
          網路出問題時方便找出其根源。因為這個程式的運作
          和潛水艇的聲納相似，他便用聲納的聲音來為程式取
          名。David L.Mills曾提出一個backronym：Packet
          Internet Grouper/Gopher （後者指地鼠）。」網路
          上則有「Ping的漂亮小窩」、「ping媽咪的育兒田野
          筆記」、「【ping】的網路名片- 《PINGHWW 的名片
          》- 優仕網」、…等等部落格。顯見本件據以評定之
          商標圖樣上之外文「PING」為一般常見詞彙，且客觀
          上已成為一般人普遍慣用之口語，並不具獨創性，其
          商標識別性依前開審查基準5.1 規定應屬弱勢商標。
          本件商標並無修正前商標法第37條第7 款規定之適用
          ，原訴願決定及原處分未綜合就有無混淆誤認之虞之
          各項客觀因素加以判斷，僅憑商標近似性此一因素作
          為單一參酌因素，即遽為二商標有致消費者混淆誤認
          之虞，顯有違論理法則及經驗法則，並已構成原訴願
          決定及原處分適用法規不當之違法。
      (3)原處分記載不實部分：
        系爭商標係指定使用於書包、手提箱袋、旅行袋、皮
          夾、露營袋、皮箱、皮包、背包、腰包、登山袋等商
          品；據爭註冊第511953號「PING」商標，係指定使用
          於高爾夫球桿、高爾夫球、高爾夫球桿桿頭套、高爾
          夫球桿握把膠套等商品；另一據爭註冊第509974 號
          「PING」商標，係指定使用於各種衣服、襯衫、運動
          服裝商品。系爭商標與據爭「PING」商標指定使用之
          商品類別與商品均不相同。原處分理由卻不實記載：
          「四、本案綜合據以評定商標著名程度、二造商標近
          似程度、據以評定商標係消費者較為熟悉之商標且申
          請評定人多角化經營之情形等因素，且系爭商標指定
          使用之書包、手提箱袋、旅行袋、皮夾、露營袋、皮
          箱、皮包、背包、腰包、登山袋商品，又與據以評定
          商標表彰使用之手提袋、運動袋等商品類似，其註冊
          自有使相關消費者誤認二商標之商品為同一來源，或
          者誤認二商標之使用人間存在關係企業、授權關係、
          加盟關係或其他類似關係，而產生混淆誤認情事，應
          有前揭修正前商標法第37條第7款及商標法第23條第1
          項第12款規定之情事。」上開原處分杜撰「據以評定
          商標表彰使用之手提袋、運動袋等商品」，並且據以
          認定為著名商標，其認事用法，均有違誤。原訴願決
          定卻未予糾正，顯然亦有違誤。
        原告係於89年6月12日向被告申請系爭商標註冊，經
          被告於90年10月1日核准註冊並核發註冊證在案。原
          處分理由竟記載：「另依據2003年高爾夫球市調公
          司Darrell（達瑞爾）之調查，據爭商標係美國高爾
          夫球友使用率最高之鐵桿品牌。據此，應堪認據爭商
          標於系爭商標89年6月12日申請註冊時已為相關事業
          及消費者所普遍認知而達著名商標之程度。」上開原
          處分以參加人所提未經相關主管機關認（驗）證，並
          且晚於系爭商標註冊日之2003年高爾夫球市調公司達
          瑞爾之調查證據為依據，認定據爭商標與未註冊之「
          PING EYE」及「PING EYE2」商標於系爭商標89年6月
          12日申請註冊時已為相關事業及消費者所普遍認知而
          達著名商標之程度，係著名商標，並據以作為撤銷糸
          爭「PING EYE及圖」商標註冊之理由，顯然無理。原
          訴願決定卻未予糾正，顯然亦有違誤。
  (二)被告主張之理由：
    1.商標法第50條第1項規定「商標之註冊違反第23條第1項或
      第59條第4項規定之情形者，利害關係人或審查人員得申
      請或提請商標專責機關評定其註冊」﹔同法第91條第2項
      規定「對本法修正施行前註冊之商標、證明標章及團體標
      章，於本法修正施行後申請或提請評定者，以其註冊時及
      本法修正施行後之規定均為違法事由為限」。本件系爭註
      冊第963362號商標係於90年10月1日核准註冊，其商標之
      評定核應適用87年11月1日修正施行之商標法。又系爭商
      標所涉之修正施行前商標法第37條第7、14款規定，業於
      92年11月28日修正施行為商標法第23條第1項第12、14款
      ，於修正施行前後法條規定均為違法事由，合先敘明。
    2.修正前商標法第37條第1 項第7 款規定，商標圖樣「相同
      或近似於他人著名標章，使用於同一或同類商品者」，不
      得申請註冊。商標法第23條第1 項第12款規定：商標「相
      同或近似於他人著名商標或標章，有致相關公眾混淆誤認
      之虞，或有減損著名商標或標章之識別性或信譽之虞者」
      ，不得註冊。所謂「有致相關公眾混淆誤認之虞者」，係
      指商標有使相關消費者對其所表彰之商品來源或產製主體
      發生混淆誤信之虞而言；而判斷是否有混淆誤認之虞，被
      告公告之「混淆誤認之虞」審查基準，列有各項相關參考
      因素。
    3.本件存在之相關因素之審酌：
      (1)據爭商標是否為著名之商標：
        商標法施行細則第16條規定，本法所稱之著名指有客觀
        證據足以認定已廣為相關事業或消費者所普遍認知者。
        依據參加人檢送之商標註冊資料、商品型錄、調查報告
        、相關報導網頁、西元1979年至1990年間國內外雜誌等
        證據資料觀之，參加人早於西元1959年起即以「PING」
        字作為商標表彰使用於高爾夫球、球桿等商品，其中「
        EYE」、「EYE2」分別為1979、1982年推出之「PING」
        系列商品。又參加人除以「PING」商標於美國、加拿大
        、德國、日本、韓國、墨西哥、瑞士、紐西蘭、泰國、
        英國等世界多國獲准商標註冊，在我國取得註冊第5099
        74、511953號商標權外，並持續於「高爾夫天下雜誌」
        、「高爾夫文摘」、「GOLF WORLD」、「Country Club
         Golfer」、「U.S. Amateur Program」、「MITSUKOSH
        I LADIESOPEN」、「Asahi Golf Weekly」、「GOLF
        LINK」等等國內外各雜誌上宣傳廣告「PING」、「PING
         EYE」、「PING EYE2」等高爾夫球、球桿等商品，其
        商品亦於1984年間經由臺灣代理商於臺灣廣告銷售。另
        依據2003年高爾夫球市調公司Darr ell（達瑞爾）之調
        查，據爭商標係美國高爾夫球友使用率最高之鐵桿品牌
        。據此，應堪認據爭商標於系爭商標89年6月12日申請
        註冊時已為相關事業及消費者所普遍認知而達著名商標
        之程度。
      (2)商標是否近似暨其近似之程度：
        商標近似係指二商標予人之整體印象有其相近之處，若
        其標示在相同或類似的商品／服務上時，以具有普通知
        識經驗之消費者，於購買時施以普通之注意，可能會有
        所混淆而誤認二商品／服務來自同一來源或誤認不同來
        源之間有所關聯（前揭審查基準5.2.1 參照）。本件系
        爭商標與據爭商標相較，二者均有相同之外文「PING」
        或「PING EYE」，又系爭商標圖樣上之圖形設計與參加
        人商品型錄PING EYE球頭背面凹陷內設計圖樣亦相彷彿
        ，是以二造商標以具有普通知識經驗之消費者，於購買
        時施以普通之注意，可能會有所混淆而誤認二者來自同
        一來源或雖不相同但有關聯之來源，應屬構成近似。
      (3)相關消費者對商標之熟悉程度：
        相關消費者對商標之熟悉程度，繫於該商標使用之廣泛
        程度，原則上應由主張者提出相關使用事證證明之，如
        相關消費者對衝突之二商標僅熟悉其中之一，則就該較
        為被熟悉之商標，應給予較大之保護（前揭審查基準5.
        6 參照）。如前所述本件據以評定商標經申請人長期宣
        傳使用，已在相關消費者及事業間建立相當程度之商譽
        。然而，原告雖稱其已使用「品艾PING EYE及圖」商標
        超過15年，國內業界無人不知等語，惟並未檢具相關事
        證作為證明，系爭商標之使用情形無法審認。是以，據
        以評定商標較諸系爭商標而言，係消費者較熟悉之商標
        一節足堪認定。
      (4)先權利人多角化經營之情形：
        先權利人如有多角化經營，而將其商標使用或註冊在多
        類商品／服務者，在考量與系爭商標間有無混淆誤認之
        虞時，不應僅就各類商品／服務分別比對，而應將該多
        角化經營情形總括的納入考量。尤其如有事證顯示可能
        跨入同一商品／服務市埸經營者，更應予以考量（前揭
        審查基準5.4 參照）。本件依據參加人檢送雜誌報導資
        料，顯示參加人除產製「PING」高爾夫球、球桿等商品
        外，亦同時將該商標表彰使用於高爾夫球運動周邊商品
        ，如運動衣褲、手套、帽子、毛巾、手提袋、運動袋等
        商品，是參加人有多角化經營之情形亦堪認定。
    4.本件綜合據爭商標著名程度、二造商標近似程度、據爭商
      標係消費者較為熟悉之商標且參加人有多角化經營之情形
      等因素，且系爭商標指定使用之書包、手提箱袋、旅行袋
      、皮夾、露營袋、皮箱、皮包、背包、腰包、登山袋商品
      ，又與據爭商標表彰使用之手提袋、運動袋等商品類似，
      其註冊自有使相關消費者誤認二商標之商品為同一來源，
      或者誤認二商標之使用人間存在關係企業、授權關係、加
      盟關係或其他類似關係，而產生混淆誤認情事，應有前揭
      修正前商標法第37條第7 款及商標法第23條第1 項第12款
      規定之情事。至於原告主張除本件系爭商標外，原告於參
      加人取得註冊第509974、511953號商標權及使用據以評定
      商標前，已以「品艾PING EYE及圖」商標指定使用於高爾
      夫球、高爾夫球桿、手提箱袋等商品，取得註冊第499042
      、516484號商標權，並使用多年等節，原告雖於79、80年
      間獲准註冊第499042、516484號「品艾PING EYE及圖」商
      標，然依據參加人檢具證據資料中，並不乏使用日期或國
      外註冊日期早於註冊第499042、516484號商標申請註冊日
      期者，又該等商標圖樣與系爭商標圖樣並不相同，原告之
      指摘，尚不足採。況如前述，據爭商標於系爭商標申請註
      冊時已屬著名，原告又未能證明系爭商標已為相關消費者
      所知悉，無使人與據爭商標產生混淆誤認，尚難執原告有
      註冊第499042、516484號商標之事實作為系爭商標註冊無
      前開規定適用之論據。另本件商標既應依前揭規定撤銷其
      註冊，本件是否尚有違反修正前商標法第37條第14款及商
      標法第23條第1 項第14款之規定，自無庸審究，併予敘明
      。
  (三)參加人主張之理由：
    1.本件原告提起本件訴訟之原因，係認為參加人之「PING」
      商標於其申請系爭商標實並非著名商標。惟根據著名高爾
      夫球市調公司Darrell（達瑞爾）於1989年所作之調查，
      在全世界高爾夫球鐵桿的佔有率中，「PING」在1986年的
      佔有率為28％，1987年佔28.5％，1988年佔28.2％，1989
      年佔20.9％，均佔該年度的世界第一。因此，參加人之「
      PING」商標於原告之系爭商標申請時（89年6月12日）早
      已達著名商標之程度無疑。
    2.此外，原告指摘「原處分杜撰據以評定商標表彰使用之手
      提袋、運動袋」云云，惟參加人至遲於27餘年前之1981年
      起，即開始將「PING」商標實際使用於手提包、衣物袋、
      運動袋等商品之上，因此，原處分並無不當之處。
    理  由
一、按商標圖樣「相同或近似於他人著名之商標或標章，有致公
    眾混淆誤認之虞者」，不得申請註冊；商標「相同或近似於
    他人著名商標或標章，有致相關公眾混淆誤認之虞，或有減
    損著名商標或標章之識別性或信譽之虞者」，不得註冊，分
    別為修正前商標法第37條第7款及現行商標法第23條第1項第
    12款所明定。而本款所稱之著名，指有客觀證據足以認定已
    廣為相關事業或消費者所普遍認知者而言；所謂「有致相關
    公眾混淆誤認之虞」，係指商標有使相關消費者對其所表彰
    之商品來源或產製主體發生混淆誤信之虞而言。
二、經查，本件系爭「「PING EYE及圖」商標與據爭「PING」商
    標或參加人實際使用之「PING EYE」及「PING EYE2 」等商
    標相較，二者均有相同之外文「PING」或「PING EYE」，又
    系爭商標圖樣上圖樣設計與參加人商品型錄「PING EYE」球
    桿頭背面凹陷內設計圖樣亦相彷彿，是以兩造商標以具有普
    通知識經驗之消費者，於購買時施以普通之注意，可能會有
    所混淆而誤認二者來自同一來源或雖不相同但有關聯之來源
    ，應屬構成近似商標。
三、次查，參加人早於1959年起即以「PING」作為商標使用於高
    爾夫球、球桿等商品，1979、1982年復推出「PING EYE」、
    「PING  EYE2」系列商標之商品；參加人除產製「PING」高
    爾夫球、球桿等商品外，亦同時將該商標使用於高爾夫球運
    動周邊商品，如運動衣褲、帽子、手提袋、手套、毛巾、高
    爾夫球袋等商品。據爭商標除於美國、加拿大、德國、日本
    、韓國、墨西哥、瑞士、紐西蘭、泰國、英國等世界多國及
    我國獲准商標註冊外，並自79年起持續於「高爾夫天下雜誌
    」、「高爾夫文摘」、「GOLF WORLD」、「Country Club
    Golfer」、「U.S. Amateur Program」、「MITSUKOSHI
    LADIESOPEN」、「Asahi Golf Weekly」、「GOLF LINK」等
    國內外雜誌上宣傳廣告「PING」、「PING EYE」、「PING
    EYE2」等高爾夫球、球桿等商品，其商品亦經由代理商於我
    國廣告銷售，凡此有參加人檢送之商標註冊資料、商品型錄
    、相關報導網頁、1979年至1999年間國內外雜誌等證據資料
    可稽（證物外放證物袋內）。據爭商標經參加人長期廣告行
    銷，其所表彰之信譽，於系爭商標89年6月12日申請註冊前
    ，不僅已為相關消費者所普遍認知，且達一般公眾所知悉之
    程度。據此，應堪認據爭商標於系爭商標申請註冊時已為相
    關事業及消費者所普遍認知而達著名商標之程度。
四、原告雖稱其以「品艾PING EYE及圖」商標指定使用於高爾夫
    球桿、手提箱袋等商品，業已取得註冊第499042號及第5164
    84號商標權，並使用多年等語。惟查原告並未檢具相關使用
    證據以實其說，且依參加人檢送之證據資料中，不乏使用日
    期早於註冊第499042、516484號商標申請註冊日期者，故原
    告所述，顯不足採。況如上述，據爭商標於系爭商標申請註
    冊時已屬著名，原告又未能證明系爭商標已為相關消費者所
    知悉，自不得僅以註冊第499042、516484號商標與據爭商標
    併存註冊之事實，遽認系爭商標與據爭商標無致相關消費者
    產生混淆誤認之虞。準此，本件衡酌二商標圖樣近似，系爭
    商標指定使用之手提箱袋、旅行袋、露營袋、皮箱、皮包、
    背包、腰包、登山袋商品，與據爭商標使用之手提袋、運動
    袋、高爾夫球袋等商品屬同一或類似，且據爭商標已為相關
    事業及消費者所普遍認知而達著名商標之程度，系爭商標之
    註冊應有致相關消費者誤認二商標之商品為同一來源，或者
    誤認二商標之使用人間存在關係企業、授權關係、加盟關係
    或其他類似關係，而產生混淆誤認情事，自有首揭修正前商
    標法第37條第7款及現行商標法第23條第1項第12款規定之適
    用。從而，被告所為系爭商標之註冊應予撤銷之處分，洵無
    違誤，應予維持。至於原告所舉以「PING」作為商標圖樣之
    一部分，申准商標註冊之案例，核其商標圖樣與案情均與本
    件有別，依商標審查個案拘束原則，尚難比附援引執為系爭
    商標應准註冊之有利論據，併予敘明。
五、綜上所述，被告就系爭案商標以其有違註冊時商標法第23條
    第1項第12款之規定，而為系爭商標之註冊應予撤銷之處分
    ，於法核無不合。訴願決定予以維持，亦無違誤。原告主張
    前詞，請求撤銷訴願決定及原處分，為無理由，應予駁回。
    至於系爭商標是否另有違反商標法第23條第1項第14款規定
    ，因已不影響本件結論之判斷，被告就該部分亦未加以論究
    ，爰不另加以論述。
據上論結，本件原告之訴為無理由，爰依行政訴訟法第98條第1
項前段，判決如主文。
中    華    民    國    97    年    4     月   3      日
                    臺北高等行政法院第四庭
                              審判長法  官  陳國成
                                    法  官  陳秀
                                    法  官  陳忠行
上為正本係照原本作成。
如不服本判決，應於送達後20日內，向本院提出上訴狀並表明上
訴理由，如於本判決宣示後送達前提起上訴者，應於判決送達後
20日內補提上訴理由書（須按他造人數附繕本）。
中    華    民    國    97    年    4     月   3      日
                                    書記官  鄭聚恩


司法院資訊處製作；財團法人民間司法改革基金會備份。
